【裁判字號】    97,上訴,1386
【裁判日期】    980303
【裁判案由】    違反槍砲彈藥刀械管制條例
【裁判全文】
臺灣高等法院臺南分院刑事判決        97年度上訴字第1386號
上  訴  人
即  被  告  甲○○
                      2
指定辯護人  本院公設辯護人  乙○○
上列上訴人因違反槍砲彈藥刀械管制條例案件，不服臺灣台南地
方法院97年度訴字第1296號中華民國97年11月17日第一審判決（
起訴案號：臺灣台南地方法院檢察署97年度偵字第8048號），提
起上訴，本院判決如下：
    主  文
原判決撤銷。
甲○○未經許可，持有可發射子彈具有殺傷力之改造手槍，處有
期徒刑壹年陸月，併科罰金新台幣伍萬元，罰金如易服勞役，以
新台幣壹仟元折算壹日。
扣案之改造手槍壹支（含彈匣壹個，槍枝管制編號0000000000）
、土造子彈肆顆均沒收。
    事  實
一、甲○○明知可發射子彈具有殺傷力之改造手槍及具有殺傷力
    之改造子彈，分屬槍砲彈藥刀械管制條例第4條第1項第1款
    及第2款所列管之槍砲及彈藥，非經中央主管機關之許可，
    不得持有，竟仍於民國87、88年間某日，在臺南縣龍崎鄉其
    所承租之某土地（地號不詳）整地時，拾得不詳姓名者以塑
    膠袋包裹而棄置於該土地所種植之刺竹根部內之可發射子彈
    而具有殺傷力之改造手槍1枝（含彈匣1個，係仿BERETTA 廠
    84型半自動手槍換裝土造金屬槍管而成，槍枝管制編號：
    0000000000號）及可供上開槍枝使用而具殺傷力之土造子彈
    6顆（由金屬彈殼組合直徑8.8±0. 5mm金屬彈頭而成）後，
    未經許可，並將之攜回臺南縣永康市○○○路215巷36號9樓
    之2住處藏放，而持有之。嗣於97年5月24日20時許，甲○○
    酒後與陳春中在臺南縣永康市○○路350號之「豐勝遊覽車
    公司」內發生爭執後，因心有不甘而取出前開具殺傷力之改
    造手槍及子彈欲再找陳春中理論，兩人隨即在「豐勝遊覽車
    公司」內發生扭打（甲○○所涉傷害罪部分業經陳春中撤回
    告訴，另為不起訴處分）。甲○○旋於同日20時50分許，於
    其犯罪未被有偵查犯罪職權之公務員發覺前，即主動向台南
    縣警察局永康分局永信派出所值班警員陳勇佑自首其上開持
    有槍、彈犯行，並報繳其持有之全部槍枝及子彈，嗣經該所
    所長葉敏旭據報前往處理，因而扣得上開改造手槍1支、子
    彈6顆（按其中2顆業於送鑑定時試射擊發用畢）等物，而查
    悉上情，甲○○嗣並接受本件裁判。
二、案經台南縣警察局永康分局報請台灣台南地方法院檢察署檢
    察官偵查起訴。
    理  由
壹、證據能力方面：
一、證人陳春中、卓喜珠於偵查中之供述，業經具結，且本院亦
    查無該等言詞陳述作成時，有何非出於自由意志之不適當情
    況，依照刑事訴訟法第159條之1第2項之規定，自得採為本
    案認定犯罪事實之證據。
二、內政部警政署刑事警察局97年7月1日刑鑑字第0970078849號
    槍彈鑑定書、台南縣警察局永康分局搜索、扣押筆錄，均係
    公務員職務上製作之證明文書，本院亦查無該等文書有何故
    意登載不實之顯不可信之情況，依照刑事訴訟法第159條之4
    第1款之規定自亦得採為本案認定犯罪事實之證據。
三、證人陳信旭於警訊時之證述，雖係被告以外之人於審判外之
    陳述，惟檢察官、被告及其辯護人於審判程序均同意作為證
    據，本院審酌該言詞陳述時作成時之情況，尚屬適當，依照
    同法第159條之5第1項之規定，自得採為本案認定犯罪事實
    之證據。
貳、認定事實方面：
一、上開持有槍、彈事實，業據被告於警訊及偵審中坦承不諱（
    見警卷第2至4頁、偵卷第10、11、20頁、院卷第21頁），核
    與證人陳春中於偵審中證述之查獲情節（見偵卷第19頁、原
    審卷第65至68頁）、證人卓喜珠於偵查中證述之查獲情節（
    見偵卷第20頁）、及證人陳信旭於警詢時證述之情節（見警
    卷第16至18頁）均相符，並有上開槍、彈扣案及台南縣警察
    局永康分局搜索、扣押筆錄、現場照片18張附卷可資佐證。
二、扣案之改造手槍1枝（槍枝管制編號0000000000，含彈匣1個
    ）、子彈6顆，經送請內政部警政署刑事警察局鑑定結果，
    認係改造手槍，由仿BERETTA廠84型半自動手槍製造之槍枝
    ，換裝土造金屬槍管而成，擊發功能正常，可供擊發適用子
    彈使用，認具殺傷力；子彈6顆，認均係非制式子彈，由金
    屬彈殼組合直徑8.8±0.5mm金屬彈頭而成，採樣貳顆試射，
    均可擊發，認具殺傷力，有該局97年7月1日刑鑑字第097007
    8849號槍彈鑑定書乙份附卷足按（見偵卷第25至27頁），足
    見上開改造手槍1支及子彈6顆均具有殺傷力，亦足認定。
三、本件被告罪證明確，其犯行堪以認定。
參、論罪科刑方面：
一、按未經許可持有手槍，其持有之繼續，為行為之繼續，亦即
    一經持有手槍，罪已成立，但其完結須繼續至持有行為終了
    時為止。其間法律縱有變更，然其行為既繼續實施至新法施
    行以後，即與犯罪後法律有變更之情形不同，不生新舊法比
    較適用之問題（最高法院著有95年度臺上字第2250號判決意
    旨參照）。查本件被告最初自87、88年間某日起持有上開改
    造手槍之行為，雖係在槍砲彈藥刀械管制條例於94年1月26
    日修正公布自同年月28日生效施行之前，然其犯罪行為繼續
    至97年5月24日為警查獲時，始告終了，其持有行為之終了
    既在該條例修正公布施行後，自無行為後法律變更可言，應
    適用裁判時之現行槍砲彈藥刀械管制條例第8條第4項論處，
    合先敘明。
二、核被告所為，係犯槍砲彈藥刀械管制條例第8條第4項之未經
    許可持有可發射子彈具有殺傷力之改造手槍罪、同條例第12
    條第4項之未經許可持有子彈罪。其以一持有行為同時持有
    上開槍、彈，係一行為觸犯上揭二持有罪名，應依刑法第55
    條前段想像競合犯規定，從一重之未經許可持有可發射子彈
    具有殺傷力之改造手槍罪處斷。
三、又槍砲彈藥刀械管制條例第18條第1項前段規定：「犯本條
    例之罪自首，並報繳其持有之全部槍砲、彈藥、刀械者，減
    輕或免除其刑」，經查被告行為後，於其犯罪未被有偵查犯
    罪職權之公務員發覺前，即於同日20時50分許主動向台南縣
    警察局永康分局永信派出所值班警員陳勇佑自首其上開持有
    槍、彈犯行，並報繳其持有之全部槍枝及子彈，此一事實，
    業據證人陳勇佑於原審審理中結證綦詳（見原審卷第39至42
    頁），核與證人即該所所長葉敏旭於審理中結證情節相符（
    見原審卷第37、38、42、43頁），自足認被告有自首之事實
    。雖證人陳春中於原審審理中結稱：伊於案發後10多分鐘曾
    向證人即台南縣刑警大隊警員李慶安陳明被同事持槍打傷等
    語在卷（見原審卷第66、67頁），惟其報案時並未指明持槍
    者係被告，亦未供出被告之姓名，此一事實，亦據證人陳春
    中及李慶安於原審審理中一致結證在卷（見原審卷第68、69
    頁），自無從據以否定被告上開自首之事實，附此敘明。是
    被告係自首，且報繳其持有之全部槍枝及子彈，並接受裁判
    ，爰依槍砲彈藥刀械管制條例第18條第1項前段之規定減輕
    其刑。
肆、撤銷改判之理由
一、原審以被告罪証已明確，因予論罪科刑，固非無見，惟查：
    被告行為後，即於同日20時50分許主動向台南縣警察局永康
    分局永信派出所值班警員陳勇佑自首其上開持有槍、彈犯行
    ，並報繳其持有之全部槍枝及子彈及接受裁判，應依槍砲彈
    藥刀械管制條例第18條第1項前段規定減輕其刑，原審依刑
    法第62條前段規定減輕其刑，尚有未合。
二、被告上訴指摘原判決未依槍砲彈藥刀械管制條例第18條第1
    項前段之規定減輕其刑為有理由，自應由本院將原判決予以
    撤銷改判。爰審酌被告有賭博前科，素行欠佳，有台灣高等
    法院被告全國前案紀錄表乙份附卷足憑，竟仍不知悔改，持
    有有上開槍、彈，對社會治安之危害非輕，惟犯後自首坦白
    認過，態度良好等一切情狀，量處如主文第二項所示之刑，
    並諭知所處罰金易服勞役之折算標準，以示懲儆。
三、扣案之改造手槍1枝（含彈匣1個，槍枝管制編號0000000000
    ）、土造子彈4顆均為違禁物，應依法宣告沒收。至扣案之
    其餘2顆土造子彈已於送鑑定時試射擊發而不具殺傷力，其
    殘留之彈殼2顆，已非違禁物，係待廢棄物，爰不予宣告沒
    收，併此敘明。又本件被告犯罪情狀於客觀上並無足以引起
    一般同情而認即予宣告法定最低刑期仍嫌過重之情事，且亦
    不符合宣告緩刑之要件，爰未依刑法第59條之規定酌減其刑
    或諭知緩刑之宣告，併此敘明。
伍、論罪法條
一、刑事訴訟法第369條第1項前段、第364條、第299條第1項前
    段。
二、槍砲彈藥刀械管制條例第8條第4項、第12條第4項、第18 條
    第1項前段。
三、刑法第11條前段、第55條、第42條第3項、第38條第1項第1
    款。
本案經檢察官羅清溪到庭執行職務。
中    華    民    國    98    年    3    月    3      日
                  刑事第四庭    審判長法  官  吳志誠
                                      法  官  高明發
                                      法  官  羅心芳
以上正本證明與原本無異。
如不服本判決應於收受送達後10日內向本院提出上訴書狀，其未
敘述上訴理由者，並得於提起上訴後10日內向本院補提理由書（
均須按他造當事人之人數附繕本）「切勿逕送上級法院」。
                                      書記官  蔡振豐
中    華    民    國    98    年    3     月    4     日
附錄：本判決論罪科刑法條
槍砲彈藥刀械管制條例第8條第4項：
未經許可，持有、寄藏或意圖販賣而陳列第一項所列槍枝者，處
三年以上十年以下有期徒刑，併科新臺幣七百萬元以下罰金。
槍砲彈藥刀械管制條例第12條第4項：
未經許可，持有、寄藏或意圖販賣而陳列子彈者，處五年以下有
期徒刑，併科新台幣三百萬元以下罰金。


司法院資訊處製作；財團法人民間司法改革基金會備份。
